臺灣臺南地方法院民事裁定
110年度事聲字第2號
異  議  人  
即  債權人  林芷嫻  
代  理  人  張景德  
相  對  人
即  債務人  郭敘良  
上列異議人與相對人間聲請核發支付命令事件，異議人對於本院
司法事務官於民國109年12月8日所為處分（109年度司促字第267
39號）提出異議，本院裁定如下：
    主  文
異議駁回。
    理  由
一、按當事人對於司法事務官處理事件所為之終局處分，得於處
    分送達後10日之不變期間內，以書狀向司法事務官提出異議
    。司法事務官認前項異議有理由時，應另為適當之處分；認
    異議為無理由者，應送請法院裁定之。法院認第1項之異議
    為有理由時，應為適當之裁定；認異議為無理由者，應以裁
    定駁回之，民事訴訟法第240條之4第1項至第3項分別定有明
    文。查本院司法事務官於民國109年12月8日裁定駁回異議人
    所為支付命令之聲請，該裁定於同年12月14日送達於異議人
    ，異議人於同年月24日提出異議，司法事務官認其異議無理
    由而送請本院裁定，經核與上開規定相符，先予敘明。
二、異議意旨略以： 
　  相對人應為有預謀之倒閉，所有銀行之支票均於同時間拒絕
    往來，再以支票數量之多，銀行均有註記，不願再代收，鈞
    院雖通知補正，異議人已詳細陳明在案，然鈞院逕以異議人
    未補正即駁回異議人之聲請，尚有率斷，鈞院顯未斟酌異議
    人無法取得證明之事實及困難。基於異議人之聲請尚有調查
    之可能，非屬不能補正。為此異議人依法聲明異議，請求將
    本件轉給鈞院民事庭審理，以維護異議人之權益等語。
三、按支票之性質為提示證券，依票據法（下稱同法）第130條
    規定，支票之執票人應於該條所定期限內為付款之提示；同
    法第131條第1項亦規定「執票人於第130條所定提示期限內
    ，為付款之提示而被拒絕時，得對前手行使追索權…」，均
    明示其應為付款之提示，及為付款之提示而被拒絕時，始得
    對前手行使追索權。再依同法第144條準用同法第95條規定
    「匯票上雖有免除作成拒絕證書之記載，執票人仍應於所定
    期限內為承兌或付款之提示…」，尤明定支票應為付款之提
    示；同法第133條復規定「執票人向支票債務人行使追索權
    時，得請求自為付款提示日起之利息…」，亦明示利息之起
    算日為付款提示日，如不為付款之提示，利息之起算，即無
    所據。又按發票人簽發支票交付受款人（執票人），實含有
    請其向銀錢業者兌領款項之意，而受款人受領支票自亦含有
    願向該銀錢業者提示付款之默示存在，從而其不為付款之提
    示，自係違背提示付款之義務，依誠信原則，當不得逕向發
    票人請求給付票款（最高法院71年度第8次民事庭會議決議
    參照）。
四、經查，異議人主張其執有相對人簽發之支票2紙，屆期經提
    示不獲付款，聲請核發支付命令一情，惟異議人並未提出提
    示後遭退票之退票理由單為佐。本院司法事務官認其聲請程
    序尚未完備，於109年11月3日發函通知異議人，命於收受裁
    定之日起7日內補正退票理由單，然異議人僅於109年11月9
    日具狀表示伊提示相對人簽發之支票2紙時，相對人之支票
    帳戶已經取消，且列為拒絕往來戶，銀行已不願代收，故異
    議人無退票理由單等語，有其提出之民事陳報狀在卷可稽，
    可見異議人確實未補正上開資料，無法釋明其已為付款之提
    示而被拒絕之事實，異議人顯未盡釋明之責，依前開法律規
    定及說明，異議人本件支付命令之聲請即於法不符，依民事
    訴訟法第513條第1項規定，應駁回其聲請。從而，本院司法
    事務官裁定駁回異議人之聲請，於法並無不合。異議意旨仍
    執前詞，指摘原裁定不當，求予廢棄，為無理由，應予駁回
    。又本件支付命令之聲請雖經原審駁回，異議人就本件民事
    糾葛仍可另提起民事訴訟，附此敘明。
五、據上論結，本件異議為無理由，依民事訴訟法第240條之4第
    3項後段、第95條、第78條，裁定如主文。
中　　華　　民　　國　　110 　年　　2 　　月　　18　　日
                  民事第三庭    法  官  黃聖涵
以上正本係照原本作成。
如不服本裁定，應於裁定送達後10日內向本院提出抗告狀，並繳
交抗告費新臺幣1,000 元。
中　　華　　民　　國　　110 　年　　2 　　月　　19　　日
                                書記官  謝明達